最高法院刑事判決　　　　　　　　　　　　　　　九十一年度台上字第七二五八號
　　上訴人　甲○○
右上訴人因違反槍砲彈藥刀械管制條例案件，不服台灣高等法院台南分院中華民國八
十九年八月二十四日第二審更審判決（八十九年度上更(一)字第三０號，起訴案號：台
灣嘉義地方法院檢察署八十五年度偵字第七五四二號），提起上訴，本院判決如左：
    主  文
上訴駁回。
    理  由
按刑事訴訟法第三百七十七條規定，上訴於第三審法院，非以判決違背法令為理由，
不得為之。是提起第三審上訴，應以原判決違背法令為理由，係屬法定要件。如果上
訴理由狀並未依據卷內訴訟資料，具體指摘原判決不適用何種法則或如何適用不當，
或所指摘原判決違法情事，顯與法律規定得為第三審上訴理由之違法情形，不相適合
時，均應認其上訴為違背法律上之程式，予以駁回。本件上訴意旨略稱：(一)原判決認
定上訴人犯行，對於上訴人如何改造玩具手槍及子彈十二顆之事實，並未詳載其證據
，且未將扣案槍管鋼條送專業單位鑑定，逕以肉眼勘驗，認定該鋼條已使用精密儀器
刻劃出貫通槍膛之槍口位置；又未將訟爭之「槍管設計圖」送武器專業單位鑑定，僅
憑常識即認定上訴人既能繪製該設計圖，自有製造槍彈之能力云云，實有判決不載理
由及應於審判期日調查之證據未予調查之違法。(二)證人劉鴻達於警訊證稱：「至於該
槍、彈是否確係被告甲○○所改造，伊並未親眼目睹」等語，並不足證明上訴人確有
製造槍、彈之能力，原判決未以積極證據說明，遽認上訴人有製造槍彈之能力，顯有
判決不備理由之違法。(三)扣案槍、彈係在劉鴻達住處查獲，劉某為求卸免其改造或製
造槍、彈之重罪，勢必交待槍、彈之來源，其供詞具有自身利害關係，已難期待為真
實之供述，況其於偵查中供稱：扣案之槍、彈及材料工具等係上訴人所改造而質押於
伊住處，伊應允質押，係因一時貪念等語，於一審改稱：上訴人怕人家知道始將工具
及二支槍放在伊處所等語，於警訊供稱上訴人隻身將槍械搬到伊住處等語，於偵查中
供稱：上訴人之兄黃慶輝在場等語，以及於原審供稱上訴人第一次拿二支槍來作為購
買音響之擔保，至於半成品後來才拿來放等語，前後供述矛盾百出，且違背常理，其
所舉證人陳聖棧到庭證稱：在民國（下同）八十年間曾向上訴人購買一把槍枝等語，
亦違背常理，毫不足採，顯見劉鴻達之證詞，係意圖卸責而故意捏撰，與事實及經驗
法則不符，原審採信其證詞認定上訴人犯罪，顯違證據法則等語。
惟查原判決認定上訴人有事實欄所載之犯行，並以上訴人所犯八十六年十一月二十四
日修正公布（於同年月二十六日生效）前之槍彈藥刀械管制條例第十條第一項之未
經許可製造其他可發射子彈具有殺傷力之槍罪及所犯同條例第十一條第一項之未經
許可製造彈藥罪，係出於一行為，應依想像競合犯規定從一重處斷，因而撤銷第一審
關於上訴人部分之判決，改判從一重論處上訴人未經許可製造彈藥罪，係依憑同案共
同被告劉鴻達於偵審中供證：扣案槍枝、子彈、槍械半成品及零件等物係上訴人拿來
放置伊之住處，槍管設計圖係上訴人自己繪的等語，以及上訴人供認：卷附槍管設計
圖係伊親筆所繪，扣案之小虎鉗、及槍管鋼條為伊所有等語，佐以扣案之改造手槍、
子彈等物，以及扣案之改造手槍二把，經鑑驗其中一把係由玩具手槍改造而成，其槍
管已貫通，可擊發子彈，具殺傷力，另一把，雖槍管已貫通，惟因槍枝機械故障，無
法發射子彈，依現狀不具殺傷力，另子彈十一顆，經鑑驗人員拆解其中二顆，證實為
土造金屬彈殼，填充底火及火藥，並加裝金屬彈頭，認均具殺傷力，有內政部警政署
刑事警察局鑑驗通知書附卷可稽等事證，為其論罪之基礎。並明：(一)劉鴻達於原審
法院仍供證：扣案的物品是甲○○交給我的，因為他向我買音響，說要分期付款，說
如果沒有還錢，這些槍就是我的，他說一枝槍可賣五、六萬元（指新台幣，下同），
……他把一些零件放在我這裏，他說放在家裡怕他媽媽清掃會發現，他有時會進來拿
，他是拿兩枝槍及子彈來抵債，這些半成品是他拿兩枝槍後才拿來放的，槍管設計圖
是甲○○自己畫的，……我沒有為了減刑才故意說槍枝是甲○○拿給我的，確是甲○
○交給我的……」等語，因槍彈原係上訴人持交作為質押之用，劉鴻達保管在鐵皮屋
及房間內，另外一些半成品、零件工具等，係上訴人寄放。上訴人又隨時進入翻動拿
取，該等物品係在樓下抽屜等處散放，此均與常情無違，而上訴人亦於偵審中供承：
伊曾在學校修習機械，案發時在汽車保管廠從事削床機械工作，警方查獲扣案之小虎
鉗、槍管鋼條為伊所有而交付予劉鴻達，伊有欠劉鴻達音響的錢六萬四千元，槍管鋼
條之槍膛口位置為伊所刻劃，槍管設計圖為伊親筆所繪等語，又經原審當庭勘驗，扣
案之槍管鋼條已使用精密儀器刻劃出貫通槍膛之槍口位置，乃改造手槍必備之材料，
參酌互證，足證上訴人有改造玩具手槍及製造子彈之技能及犯罪事實，其否認犯罪之
詞，係企圖推卸刑責，委無足採等理由綦詳。又按(一)證人劉鴻達自警訊以迄偵審中供
證扣案槍、彈及槍械半成品、工具零件等物係上訴人持至伊住處藏放，槍、彈係上訴
人持交作為積欠音響債款質押之用之基本事實，先後並無歧異，縱細節有少許不同，
此乃不同時間描繪陳述之詳略使然，原審採信其上開基本事實之證詞作為認定事實之
佐證，自無不合，核難遽指有違背證據法則之違誤。(二)原審以事證已明確，縱未將扣
案之槍管鋼條及卷附槍管設計圖送專業單位再為鑑定，亦難遽指有違背證據調查必要
性之違誤。(三)原判決對認定上訴人犯行，已明所依憑之證據及取捨證據之心證理由
，核難遽指有不載理由或理由不備等違誤。其餘上訴意旨，徒憑己見，就原審採證認
事職權之行使及原判決已論斷說明事項，重複為事實之爭辯，亦非適法之第三審上訴
理由。上訴意旨指摘各項，核與法律所規定得為第三審上訴理由之違法情形不相適合
，其上訴違背法律上之程式，應予駁回。
據上論結，應依刑事訴訟法第三百九十五條前段，判決如主文。
中      華      民      國    九十一    年     十二     月     十九     日
                              最高法院刑事第十一庭
                                  審判長法官  呂  潮  澤
                                        法官  白  文  漳
                                        法官  陳  世  雄
                                        法官  孫  增  同
                                        法官  林  開  任
      右正本證明與原本無異
                                              書  記  官
中      華      民      國    九十一    年     十二     月    二十四    日
